臺灣花蓮地方法院民事判決　九十年度重訴字第四七號
　　原　　　告　丙○○○
　　被　　　告　甲○○
　　被　　　告　乙○○
右當事人間請求損害賠償事件，本院判決如左：
    主    文
被告甲○○應給付原告新台幣壹佰萬元。其中伍拾萬元暨自八十七年五月二十四日起
至清償日止，按每百元日息壹角計算之利息，按每百元日息貳角計算之違約金。另伍
拾萬元自民國九十一年五月十一日起至清償日止，按週年利率百分之五計算之利息。
原告其餘之訴駁回。
訴訟費用由被告甲○○負擔六分之一，餘由原告負擔。
本判決第一項於原告以新台幣貳拾萬元供擔保後，得假執行。
    事    實
甲、原告方面：
  一、聲明及陳述如附件（共三頁）。
  二、並補陳：
    １、甲○○於民國八十七年一月初，受丙○○○委託，辦理丙○○○所有（花蓮
        市○○段一二六○、一二五九號土地，及落於德安段一八一○號土地與其建
        物門牌號為花連市○○○街七三巷三十一號，建號為一九四五號之木造房屋
        ）之不動產上合建房屋事宜，雙方口頭約定由丙○○○提供土地，甲○○出
        資在上開土地上興建房屋六間，興建完妥後由甲○○取得三間，其餘三間分
        屬丙○○○三個子女所有。
        丙○○○並於同年一月初，在花蓮縣玉里鎮○○路一九五巷三號其住處，交
        付上開土地、建物之所有權狀、丙○○○之印鑑證明書、印鑑章、身分證影
        本予甲○○，詎甲○○未依約辦理合建事宜，且意圖為自己不法之利益，未
        經合法授權，而持丙○○○所交付之前述物品，於八十七年一月二十六日將
        「德安段一二五九號土地、建號一九四五號房屋」向乙○○辦理抵押貸款一
        百二十萬元，又於二月二十七日將「德安段一二六○、一八一○號土地」向
        乙○○辦理抵押貸款四百八十萬元，這些均是偽造文書犯罪行為所衍生之結
        果。
    ２、原先於刑事案件八十八年自字第十五號偽造文書等事件中附帶民事訴訟，有
        將乙○○列為附帶民事訴訟之被告，因該刑事案件乙○○部分判決無罪沒有
        刑事責任，但其仍有過失，所以追加乙○○為本案共同被告。但相關證據仍
        請參酌刑案相關資料。
    ３、就兩名被告在九十年十一月二十日所簽定之和解書「乙○○同意於甲○○收
        受六十萬元後辦理塗銷係爭抵押權（和解當時已交付十萬元，僅餘五十萬元
        待付）」部分樂見其成，但被告甲○○多次拖延拒不處理，甚至當庭交付之
        票據也退票，在同意違約條款下（同意違約金五十萬元），也沒有誠信履約
        ，原告自得要求損害賠償一百萬元。
  三、證據：提出刑事判決書供參，並請調閱該刑案卷證。
乙、被告甲○○方面：
  一、聲明：駁回原告之訴及假執行之聲請。
  二、陳述：（對刑事判決僅陳明上訴中，沒有其他說明）。
    １、該部分抵押權人是乙○○，與乙○○協商後由伊支付乙○○五十萬元，乙○○同意塗銷抵押權（參見九十年九月二十五日筆錄）。
    ２、不管如何都會讓乙○○辦塗銷，希望用這個方式來和解「乙○○同意於甲○○收受六十萬元後辦理塗銷係爭抵押權（和解當時已交付十萬元，僅餘五十
        萬元待付）」（參見九十年十一月十四日筆錄）。
    ３、（被告乙○○到院，陳明對於塗銷沒有意見，但要收到和解金之後）同意在
        九十年十一月底前依照和解書履行。（參見九十年十一月二十一日筆錄）。
    ４、九十年十一月底雖未履行，但在乙○○同意下，當庭交付親自背書九十年十
        二月二十日之客票五十萬元給乙○○（參見九十年十二月十二日筆錄）。
    ５、該票據是拒絕往來，但希望能有再次之機會。徵得原告及乙○○之同意下，
        同意增加違約條款，將九十一年十一月二十日乙○○與甲○○之和解書履行
        期限延長至九十一年一月十五日，期限前甲○○應給付乙○○五十萬元，乙○○同意塗銷係爭抵押權，期限屆至如未履行和解內容，同意給付原告五十
        萬元之違約金（參見九十年十二月二十七日筆錄）。
    ６、雖有違約條款之約定，但仍未履行，但請求再給予延長期限至九十一年二月
        五日（參見九十一年一月二十三日筆錄）。
    ７、九十一年四月仍未履行，原告及乙○○仍同意和解之下，陳明將於九十一年
        四月十九日前處理完畢（該情節並另向花蓮高分院刑事二審法官呈報過）。
        （參見九十一年四月二日筆錄）。
    ８、是應該給付乙○○五十萬元（依和解書履行），另外在九十年十二月二十七
        日有同意違約金五十萬元付給原告，就原告減縮聲明之內容，目前沒有能力
        清償，所以請求將原告之訴駁回。（參見九十一年五月二十一日筆錄）。
丙：被告乙○○方面：
  一、聲明：駁回原告之訴及假執行之聲請。
  二、陳述：
    １、因為原告將所有證件交付給甲○○，包含印鑑證明，所以才會將錢交給甲○○。
    ２、甲○○欠我一千多萬元，他父親替他還三百萬元，與本案有關的，我拿出三
        八二萬五千元，他希望將三百萬元算在裡面，所以還差八十二萬五千元，之
        前甲○○有給我十萬元，所以另外在給五十萬元，我同意塗銷。
    ３、同意延長和解書期限至九十一年一月十五日，期限前甲○○應給付我五十萬
        元，我同意塗銷係爭抵押權，期限屆至如未履行和解內容，甲○○給付原告
        五十萬元違約金我無意見。（參見九十年十二月二十七日筆錄）。
    理    由
一、本件因被告甲○○之侵權行為造成抵押權之設定而起訟爭，抵押權人為乙○○於
    訟訟進行中與被告甲○○達成和解，被告甲○○希望能依和解方式進行以解決爭
    執，原告亦樂見其成，本院認追加被告乙○○部分，合於民事訴訟法第二五五條
    第一項第一款「被告同意者」及第七款「不甚礙被告之防禦及訴訟之終結者」，
    應予准許。且被告乙○○收到追加起訴狀後，到院亦同意收受和解金後塗銷抵押
    ，在程序上就原告及兩位被告當無疑義，先此敘明。
二、被告甲○○就原告所主張未經授權而設定抵押之情節並未爭執，並亦主動與係爭
    抵押權人乙○○達成和解（有卷附和解書供參），又經本院調閱勘刑事案件八十
    八年自字第十五號偽造文書等事件卷證查相符合，勘見原告就甲○○之主張者為
    真實，被告甲○○自當負損害賠償責任，實際之損害賠償範圍，容後說明。
    被告乙○○部分，原告主張乙○○有過失（這樣的抵押很塗兀，乙○○不能主張
    免責，參見九十一年一月二十三日筆錄），關於證據部分亦請法院參酌刑事卷證
    。經查，刑事卷證是查證被告乙○○有無偽造文書等犯行，關於有無應注意、能
    注意而未注意之過失，仍應由原告負舉證責任，此部份原告並未提供相關之資料
    供本院參酌，其對乙○○部分之主張自無由採信，原告對乙○○請求塗銷抵押權
    者，自無理由。
三、被告乙○○已將甲○○提供他人不動產設定抵押向其融資而衍生之財務處理情節
    陳報本院，亦同意在甲○○給付五十萬元下塗銷本件訟爭抵押權，勘信原告所主
    張因被告之侵權行為將衍生實際之損害為五十萬元，也就是說原告如商請乙○○
    塗銷抵押權之際，當給付給乙○○五十萬元（以利乙○○收回對甲○○之借款）
    ，原告就此五十萬元部分（及其抵押權設定時約定之利息及違約金），所主張之
    侵權行為損害賠償請求，應有理由。
    被告甲○○在多次延誤，甚至交付清償之票據也拒絕往來下，九十年十二月二十
    七日當庭徵得原告及乙○○之同意，而增訂違約條款，將乙○○與甲○○之和解
    書履行期限延長至九十一年一月十五日，期限前甲○○應給付乙○○五十萬元，
    乙○○同意塗銷係爭抵押權，期限屆至如未履行和解內容，同意給付原告五十萬
    元之違約金，該違約狀況已經成就，之後本院在數個月內三次給予履行之機會，
    均無結果，原告主張違約條款而請求給付此部份之五十萬元（及自減縮聲明狀送
    達之翌日即九十一年五月十一日起計之法定遲延利息），當有理由。
四、原告陳明願供擔保，請求宣告假執行，核無不合，爰酌定相當之擔保金額，予以
    准許。
五、據上論結，本件原告之訴為一部有理由、一部無理由，依民事訴訟法第七十九條
    但書、第三百九十條第二項，判決如主文。
中　　　華　　　民　　　國　　九十一　　年　　　五　　　月　　 二十八　 日
                        臺灣花蓮地方法院民事庭
~B法　　　官　陳心弘
右正本証明與原本無異。
如對本判決不服，應於送達後廿日內，向本院提出上訴狀（應抄附繕本）。
~B法院書記官　吳金寶
中　　　華　　　民　　　國　　九十一　　年　　　五　　　月　　 三十　　 日
